臺灣桃園地方法院刑事判決　　　　　　 96年度簡上字第151號
公　訴　人　臺灣桃園地方法院檢察署檢察官
上　訴　人　丙○○
即被告
選任辯護人　黃暖琇 律師
上列上訴人因所犯竊盜案件，不服本院96年度桃簡字第330 號，
中華民國94年2 月8 日第一審簡易判決（聲請簡易判決處刑案號
：96年度偵字第1985號）提起上訴，經本院管轄之合議庭改依通
常程序審理，逕為第一審判決如下：
    主  文
原判決撤銷。
丙○○無罪。
    理  由
一、本件聲請簡易判決處刑意旨略以：被告丙○○意圖為自己不
    法之所有，於民國95年12月29日下午2 時10分許，駕駛車牌
    號碼HB-1629 號自用小貨車，至桃園縣龜山鄉○○路2 號長
    庚養生村建築工地內，徒手竊取該工地內鋼筋一批約400 公
    斤，得手後搬至其所駕駛之上開自小貨車，嗣於同日下午2
    時50分為長庚養生村警衛甲○○發現，而報警當場查獲，因
    認丙○○涉有刑法第320 條第1 項之竊盜罪嫌。
二、按犯罪事實應依證據認定之，無證據不得認定其犯罪事實；
    又不能證明被告犯罪者，應諭知被告無罪之判決，刑事訴訟
    法第154 條第2 項、第301 條第1 項分別定有明文。而事實
    之認定，應憑證據，如未發現相當證據或證據不足以證明，
    自不能以推測或擬制之方法，為裁判基礎（最高法院40年台
    上字第86號判例）。再認定不利於被告之事實，須依積極證
    據，苟積極證據不足為不利於被告事實之認定時，即應為有
    利於被告之認定，更不必有何有利之證據（最高法院30年上
    字第816 號判例）；又所謂「積極證據足以為不利被告事實
    之認定」係指據為訴訟上證明之全盤證據資料，在客觀上已
    達於通常一般之人均不致於有所懷疑，而得確信被告確曾犯
    罪之程度，若未達到此一程度，而有合理懷疑之存在時，即
    無從為有罪之認定（最高法院76年台上字第4986號判例）。
三、本件公訴人認上訴人即被告丙○○涉有前開竊盜罪嫌，係以
    被告丙○○於警詢及偵訊中坦承有將上開鋼筋搬上所駕駛之
    自小貨車上，證人甲○○於警詢時證述其親見被告在上開養
    生村內工地竊取鋼筋之事實，及卷附贓物認領保管單、地磅
    單、蒐證照片為其主要論據。訊據被告丙○○固不否認有於
    上開時、地，將鋼筋搬上其所駕駛上開自小貨車上，為養生
    村警衛甲○○當場發覺等事實，惟堅決否認有何竊盜之行為
    ，辯稱：伊是在離工地6 、70公尺遠的空地撿鋼筋，那邊都
    是雜草，鋼筋也都生鏽了，很久以前伊就看到它丟在那裡，
　　以為沒有人要才去撿，並非竊盜等語。
四、經查：
　(一)被告丙○○於95年12月29日下午2 時10分許，駕駛HB-1629
    號自小貨車至桃園縣龜山鄉○路村○○路2 號「長庚養生村
    」工地旁，將該處置放之鋼筋一批（重400 公斤），搬上其
    所駕駛前開自小貨車上，旋為長庚養生村駐衛警甲○○當場
    發覺報警處理一節，業據被告丙○○供認不諱，並經證人甲○○證述明確，復有贓物認領保管單、桃園縣政府警察局龜
    山分局扣押筆錄、扣押物品目錄表、查獲照片、地磅單等件
    附卷足憑，堪認被告丙○○確有於上開時、地，取走長庚養
    生村工地旁所置放之鋼筋一批無訛。
  (二)證人甲○○雖證稱被告取走系爭鋼筋之處係屬於長庚養生村
    土地範圍內，且該鋼筋亦屬長庚養生村工地所有等語。惟查
    ，長庚養生村建築工地之廠商在施工後所餘建築材料，依雙
    方合約規定，須先存放在廠商存放區，待累積相當數量後，
    再簽請運到長庚養生村所設置之資材倉庫，而廢棄不用之建
    材則另設專門存放區，廠商如有違反將予扣款等節，業據證
    人即長庚養生村工程課長乙○○於本院審理時證述詳確（見
    本院96年5 月29日審判筆錄第8 至10頁），由此足見，長庚
    養生村就工地內所屬之建築材料或廢棄物均設有專門存堆放
    之處所。而本件系爭鋼筋係堆放在距養生村工地約數十公尺
    遠之空地邊草叢內，業據被告丙○○供述在卷，並經證人甲○○於本院審理時當庭檢視被告所提現場照片後指證甚明（
    即本院卷附上訴理由狀附原證一下方照片），則系爭鋼筋既
    非放置在長庚養生村工地內，亦非存放在資材倉庫或廢棄物
    存放區，而係堆放在工地外空地之草叢內，參以證人乙○○
    於本院審理時亦不排除會有廠商不依規定將多餘建築材料繳
　　回資材倉庫，而任意丟棄在長庚養生村土地上之可能（見本
　  院96年5 月29日審判筆錄第9 頁），是依系爭鋼筋堆放之處
    所，客觀上已難認確屬長庚養生村工地所置放之建築材料，
    此由證人甲○○、乙○○於本院審理時均證稱本案查獲後系
    爭鋼筋又放回原處，並未作處理等語，益可窺見一斑，而證
    人甲○○僅係長庚養生村之駐衛警，養身村工地相關鋼筋存
    放方式並非其職掌範圍，亦據其證述在卷，是證人甲○○所
    證被告取走之鋼筋應該係長庚養生村所有一節，純係其個人
    推測之詞，尚難援為不利被告之認定，被告辯稱不知道鋼筋
    係長庚養生村工地所有，以為是沒有人要的一節，尚非無據
    ，從而，證人甲○○前揭所證僅能證明被告確有取走系爭鋼
    筋之客觀事實，惟尚難依此即可逕認被告即有公訴意旨所指
    之竊盜犯行。
  (三)再觀諸被告所述伊去該處本來是要載沙，看到沙堆旁堆放生
    鏽之鋼筋才順便撿拾一節，核與證人甲○○於本院審理時證
    稱：沙堆及鋼筋緊接著放在一起等語（見本院96年5 月29日
    審判筆錄第6 頁）相符，足徵被告所辯該節非虛，而依卷附
    堆放鋼筋之現場照片可知，該處距長庚養生村工地尚有數十
    公尺遠，且鋼筋堆放處附近除一大片空地外均雜草叢生，復
    未設置任何諸如圍籬之隔離措施以明示權利，鋼筋又多已彎
    曲生鏽，並隨意雜亂堆放在草叢內，依前述鋼筋堆放之現狀
    觀之，縱認該處屬長庚養生村土地範圍內，客觀上亦難認系
    爭鋼筋係屬有主物，從而，被告駕駛上開自小貨車至該處撿
    沙時，見沙堆旁堆放彎曲生鏽之鋼筋，主觀上因此認係經人
    丟棄之無主物而順便撿拾，尚無悖離常情之處，自難遽此即
    認被告取走系爭鋼筋時主觀上有何不法所有之意圖。
  (四)綜上所述，公訴人所舉證據及本院依據卷內資料調查證據之
    結果，均不足積極證明上揭鋼筋即被告基於為自己不法所有
    之意圖所竊取，此外，復查無其他積極證據足資證明被告有
    此犯行，被告被訴之竊盜犯罪，應屬不能證明，惟原審未審
    酌及此，而為被告丙○○有罪之判決，即有未合，從而，上
    訴人即被告提起上訴執此指摘原判決不當，為有理由，且因
    被告丙○○有刑事訴訟法第451 條之1 第4 項但書第3 款之
    情形，依同法第452 條規定，自應由本院撤銷原判決，並改
    適用第一審通常程序審判，諭知被告無罪之判決。
據上論斷，應依刑事訴訟法第455 條之1 第1 項、第3 項、第36
9 條第1 項前段、第452 條、第301 條第1項，判決如主文。
本案經檢察官蔡宜均到庭執行職務。
中　　華　　民　　國　　96　　年　　6 　　月　　12　　日
                  刑事第七庭審判長法  官  江振義
                                  法  官  連雅婷
                                  法　官　林惠霞
以上正本證明與原本無異。
如不服本判決，應於判決送達後10日內向本院提出上訴狀（應附
繕本），上訴於臺灣高等法院。
                                  書記官  陳恩如
中　　華　　民　　國　　96　　年　　6 　　月　　12 　　日
